臺灣新竹地方法院刑事判決
110年度金訴字第374號
公訴檢察官  臺灣新竹地方檢察署檢察官
被      告  蔡宥鑫


上列被告因違反洗錢防制法等案件，經檢察官提起公訴（110年
度偵續字第118號），因被告於準備程序進行中，就被訴事實為
有罪之陳述，經本院告知簡式審判程序意旨，並聽取當事人之意
見後，裁定由受命法官獨任依簡式審判程序審理，判決如下：
    主    文
蔡宥鑫幫助犯洗錢防制法第十四條第一項之洗錢罪，處有期徒刑
貳月，併科罰金新臺幣玖仟元，罰金如易服勞役，以新臺幣參仟
元折算壹日。緩刑貳年，緩刑期內付保護管束，並應向檢察官指
定之政府機關、政府機構、行政法人、社區或其他符合公益目的
之機構或團體，提供肆拾小時之義務勞務。
    事實及理由
一、蔡宥鑫已預見將金融帳戶交付他人使用，可能遭他人使用為從
    事詐欺犯罪及隱匿犯罪所得之工具，藉以取得贓款及掩飾犯
    行，逃避檢警人員追緝，竟基於幫助詐欺及幫助洗錢之不確定
    故意，於民國109年12月17日下午1時26分許，前往新竹縣○○
    鄉○○○路0號B1樓之統一便利商店乾坤科門市，以投遞交貨便
    方式，將其所申辦帳號為00000000000000號之元大商業銀行
    帳戶（下稱上開元大帳戶）、000000000000號之國泰世華商
    業銀行帳戶（下稱上開國泰帳戶）之提款卡及密碼，快遞寄
    送予真實姓名年籍不詳、LINE帳號ID為「yukinoname」之人
    ，供其所屬之詐騙集團作為人頭帳戶使用。嗣該詐騙集團取
    得上開國泰、元大帳戶資料後，即基於詐欺取財之犯意，以
    附表所示方式，詐騙附表所示之人，致該等被害人陷於錯誤
    ，而依指示交付款項至上開國泰、元大帳戶內，旋遭提領殆
    盡而製造金流斷點。
二、上開犯罪事實，業據被告蔡宥鑫於本院準備程序時坦承不諱
    ，核與如附表所示被害人之證述大致相符，並有被告上開國
    泰、元大帳戶交易明細資料可佐，堪認被告所為任意性之自
    白核與事實相符，堪以採信。從而，被告本案犯行事證明確
    ，應予依法論科。
三、論罪科刑：
　㈠核被告所為，係犯刑法第30條第1項前段、第339條第1項之幫
    助詐欺取財罪，及刑法第30條第1項前段、洗錢防制法第14
    條第1項之幫助洗錢罪。
　㈡被告以一行為同時觸犯上開2罪，並侵害數名被害人之財產法
    益，為想像競合犯，應依刑法第55條規定，從一重之幫助洗
    錢罪處斷。
  ㈢起訴書所載之被害人雖僅有劉靖騰，然其餘被害人與被告本
    案犯行具有想像競合犯之裁判上一罪關係，依刑事訴訟法第
    267條之規定，應為起訴效力所及，本院於準備程序時也已
    告知當事人此一部分，為檢察官、被告表示沒有意見等語，
    而無礙於當事人之權益，是本院自應併予審究。
　㈣被告基於幫助之犯意而提供上開國泰、元大帳戶予他人，為
    幫助犯，惡性及違法情節均較正犯為輕，爰依刑法第30條第
    2項之規定，按正犯之刑減輕之。再洗錢防制法第16條第2項
    規定：「犯前2條之罪，在偵查或審判中自白者，減輕其刑
    」。查被告就本案犯罪事實，已於本院訊問時自白犯行，是
    其所犯幫助洗錢犯行，自應再依上開規定遞減其刑。
　㈤爰以行為人之責任為基礎，審酌被告本案所為，使他人得利
    用其上開國泰、元大帳戶以遂行詐欺取財之犯行，增加他人
    事後向詐欺犯罪者追償、查緝之困難，所為固應非難。然被
    告係因經濟狀況不佳，需錢急用之狀況下，一時失慮受詐欺
    集團話術引誘申辦貸款，方而上當，交付帳戶進而成為本案
    被告，被告對於被害人之被害金額，是分毫未取。
　　本案真正可惡，應受重罰之人，並非被告，而係詐欺集團之
    正犯，詐欺集團不僅使附表所示之被害人受有金錢損害，也
    使本案被告受司法程序折磨，雖被告為己利益而忽略他人可
    能受害之結果，本應受罰，惟被告交付帳戶後會造成多少損
    害，實也非在其主觀預見內，有些幫助洗錢、幫助詐欺之被
    告可能造成被害人幾百萬元的損害，也有些則僅會造成數千
    元之損害，此部分非在行為人可以掌控之範圍，本院認此類
    被告該處罰者，應係其任意交付帳戶，容許他人使用之行為
    。
　　本案被告既已坦承犯行，知悉己身所為非是，表達悔悟之意
    ，且被告除本案之外別無其他刑案犯罪紀錄，有臺灣高等法
    院被告前案紀錄表附卷可據，素行良好，此次因急需用錢，
    見詐欺集團刊登之貸款專案網頁後，一時失慮為詐欺集團利
    用，而基於不確定故意犯罪，主觀惡性輕微，兼衡其智識程
    度、生活狀況等一切情狀，量處如主文所示之刑，並諭知易
    服勞役之折算標準。
　　希冀被告謹記教訓，此後務必切記不能任意再將自己或他人
    之帳戶存摺、提款卡及密碼交予他人使用。
　㈥被告前未曾因故意犯罪受有期徒刑以上刑之宣告，有臺灣高
    等法院被告前案紀錄表附卷可據，被告於準備程序時已坦承
    犯行，本院綜合前情，認被告經此刑之宣告後，應能知所警
    惕，而無再犯之虞，本院認其所受刑之宣告，以暫不執行為
    適當，爰依刑法第74條第1項第1款之規定，併予宣告緩刑2
    年，並諭知應於緩刑期間內向檢察官指定之政府機關、政府
    機構、行政法人、社區或其他符合公益目的之機構或團體提
    供義務勞務如主文所示之時數，且依刑法第93條第1項第2款
    之規定，諭知緩刑期內付保護管束，俾觀護人得經常監督、
    輔導，以觀其表現及暫不執行刑罰之成效，惕勵自新。若被
    告違反上開提供義務勞務之情節重大者，依法得撤銷其緩刑
    宣告，一併指明。
　　而被告雖未能與被害人和解或賠償其等所受損害，惟本院衡
    酌被告本身經濟狀況不佳而有貸款需求，才會失慮上當而將
    上開國泰、元大帳戶交予詐欺集團，實則被告也幾近於具有
    被害人之身分，此應為檢察官原為不起訴之考量之一，況被
    告本案也未分有任何不法所得，所有之詐欺贓款都是遭到詐
    欺集團領走，苛求被告賠償被害人損失，實也有過苛之虞，
    蓋被害人所受損失本應向詐欺集團求償，此乃當然之理。
　　加諸是否諭知緩刑，主要考量點應係被告是否有再犯之虞，
    本院斟酌前情後認被告往後應能謹慎小心保管自身帳戶資料
    ，而無再犯之虞，此為本院諭知緩刑之故。
　　而被告經此一案，得此經驗及教訓後，若又有再犯，定當從
    重量刑，絕不輕縱，也希望被告能代為宣傳，告知周遭親友
    不要再將帳戶交付他人使用，以根絕人頭帳戶在社會上出現
    。
據上論斷，應依刑事訴訟法第273條之1第1項、第299條第1項前
段，判決如主文。
本案經檢察官翁貫育提起公訴，檢察官黃翊雯到庭執行職務。
中　　華　　民　　國　　111 　年　　2 　　月　　9 　　日
                    刑事第四庭  法　官　楊祐庭
以上正本證明與原本無異。
如不服本判決應於收受本判決後20日內向本院提出上訴書狀，上
訴書狀應敘述具體理由。上訴書狀未敘述上訴理由者，應於上訴
期間屆滿後20日內補提理由書狀於本院(均須按他造當事人之人
數附繕本 )「切勿逕送上級法院」。 
中　　華　　民　　國　　111 　年　　2 　　月　　9 　　日
                                書記官  陳紀語
附表：
編號 被害人 詐騙方式 受害金額 被告帳戶 1 張家馨  上揭詐騙集團推由某員，自109年12月20日晚間7時23分許起，假以日本怪獸美妝購物網站客服人員名義，致電予張家馨，佯稱其網路購物設定有誤，須依指示操作以變更設定云云，致張家馨誤信為真，於109年12月20日晚間8時4分許，匯款右揭金額至右揭金融帳戶內。 2萬9,987元。 上開國泰帳戶。 2 劉宣閣  上揭詐騙集團推由某員，自109年12月20日晚間7時9分許起，假以日本怪獸美妝購物網站客服人員名義，致電予劉宣閣，佯稱其網路購物簽單設定有誤，須依指示操作以變更設定云云，致劉宣閣誤信為真，於109年12月20日晚間7時43分許，透過網路銀行轉帳右揭金額至右揭金融帳戶內。 3萬2,321元。 上開國泰帳戶。 3 吳惠貞  上揭詐騙集團推由某員，自109年12月20日晚間6時20分許起，假以日本怪獸美妝電商網站、合作金庫銀行客服人員名義，致電予吳惠貞，佯稱其網路購物設定有誤，須依指示操作以變更設定云云，致吳惠貞誤信為真，於109年12月20日晚間7時48分許，轉帳右揭金額至右揭金融帳戶內。 2萬9,986元。 上開國泰帳戶。 4 劉靖騰  上揭詐騙集團推由某員，於109年12月20日晚間某時許，假以某購物網站、郵局客服人員名義，致電予劉靖騰，佯稱其網路購物設定有誤，須依指示操作以變更設定云云，致劉靖騰誤信為真，自109年12月20日晚間7時57分許起，先後轉帳右揭金額至右揭金融帳戶內。 1.9萬9,123元。 2.10元。 上開元大帳戶。 5 黃文渝  上揭詐騙集團推由某員，於109年12月20日晚間7許30分許起，假以優品小屋購物網站、郵局客服人員名義，致電予黃文渝，佯稱其網路購物設定有誤，須依指示操作以變更設定云云，致黃文渝誤信為真，自109年12月20日晚間7時56分許起，先後轉帳右揭金額至右揭金融帳戶內。 1.2萬9,989元。 2.2萬9,989元。 上開元大帳戶。 6 吳彩緁 上揭詐騙集團推由某員，於109年12月20日晚間8時14分許，致電予吳彩緁，佯稱其網路購物遭誤設定為批發商，須依指示操作ATM辦理取消云云，致吳彩緁誤信為真而依指示於109年12月20日晚間9時14分許，以ATM自動存款方式，存款右揭金額至右揭帳戶內。 1萬9,985元。 上開元大帳戶 7 高雨馨 上揭詐騙集團推由某員，於109年12月20日下午4時37分許，致電予高雨馨，佯稱其之前網路購物網站遭駭客攻擊，將其自動升級為會員，須依指示操作ATM以變更設定云云，致高雨馨誤信為真而於109年12月21日凌晨0時19分許，依指示匯款右揭金額至右揭帳戶內。 2萬8,985元。 上開元大帳戶 
附錄本案論罪科刑法條：
洗錢防制法第14條
有第二條各款所列洗錢行為者，處七年以下有期徒刑，併科新臺
幣五百萬元以下罰金。
前項之未遂犯罰之。
前二項情形，不得科以超過其特定犯罪所定最重本刑之刑。
刑法第339條
意圖為自己或第三人不法之所有，以詐術使人將本人或第三人之
物交付者，處五年以下有期徒刑、拘役或科或併科五十萬元以下
罰金。
以前項方法得財產上不法之利益或使第三人得之者，亦同。
前二項之未遂犯罰之。